【裁判字號】    97,訴,1984
【裁判日期】    970731
【裁判案由】    違反毒品危害防制條例
【裁判全文】
臺灣彰化地方法院刑事判決              97年度訴字第1975號
                                      97年度訴字第1984號
公  訴  人  臺灣彰化地方法院檢察署檢察官
被      告  甲○○
                    （另案在臺灣彰化監獄彰化分監執行中）
上列被告因違反毒品危害防制條例案件，經檢察官提起公訴（97
年度毒偵字第2511號、97年度撤緩偵字第46號），本院依簡式審
判程序判決如下：
    主  文
甲○○施用第一級毒品，累犯，處有期徒刑玖月；又施用第一級
毒品，累犯，處有期徒刑玖月。應執行有期徒刑壹年肆月。
    事  實
一、甲○○曾於民國88年間，因施用毒品案件，經本院以88年度
    毒聲字第2405號裁定送勒戒處所觀察、勒戒後，因認無繼續
    施用毒品之傾向，於88年6月24日執行完畢釋放，並由臺灣
    彰化地方法院檢察署檢察官以88年度偵字第6326號案件為不
    起訴之處分確定；又於89年間，因施用第二級毒品案件，經
    本院以89年度毒聲字第826號裁定送勒戒處所觀察、勒戒後
    ，因認有繼續施用毒品之傾向，復經本院以89年度毒聲字第
    826號裁定送戒治處所施以強制戒治，再經本院以89年度毒
    聲字第3556號裁定停止戒治，所餘戒治期間付保護管束，而
    於89年8月3日停止戒治出所，並於90年3月14日保護管束期
    滿未經撤銷停止戒治，視為強制戒治執行完畢。其又於前揭
    強制戒治執行完畢釋放後5年內之94年間，因連續施用第一
    、二級毒品案件，經本院以94年度訴字第943號分別判處有
    期徒刑8月、6月，並定應執行刑為有期徒刑1年1月確定；又
    因竊盜案件，經本院分別以94年度易字第1335號、94年度彰
    簡字第499號各判處有期徒刑1年、拘役50日確定，嗣並經本
    院分別以96年度聲減字第558號裁定、96年度聲減字第294號
    裁定各減為有期徒刑6月、拘役25日確定，上開案件經接續
    執行後，於96年8月9日縮短刑期執行完畢。詎仍不知悔改，
    ，復基於施用第一級毒品海洛因之犯意，於96年8月24日15
    時許，在彰化縣和美鎮德美公園內某處，以將海洛因摻入香
    菸後點燃吸食之方式，施用第一級毒品海洛因1次；復基於
    施用第一級毒品海洛因之犯意，於97年4月27日21時20分許
    ，在彰化縣和美鎮新世紀遊藝場之廁所內，以針筒注射方式
    ，施用第一級毒品海洛因1次。嗣分別於：（一）96年8月26
    日16時30分許，因其屬毒品列管人口，經警通知到場採集其
    尿液送驗，結果呈嗎啡陽性反應；（二）97年5月1日14時30
    分許，因另涉竊盜案件，為警在彰化縣和美鎮○○路133巷
    旁工地查獲，因其屬毒品列管人口且手臂有針筒注射痕跡，
    經警徵得其同意採集其尿液送驗，結果呈嗎啡陽性反應，而
    悉上情。
二、案經彰化縣警察局和美分局報告臺灣彰化地方法院檢察署檢
    察官偵查起訴。
    理  由
一、本件被告甲○○所犯係死刑、無期徒刑、最輕本刑為3年以
    上有期徒刑以外之罪，其於準備程序就前揭被訴事實為有罪
    之陳述，經受命法官告知簡式審判程序之旨，並聽取其與公
    訴人之意見後，本院認無不得或不宜改依簡式審判程序進行
    之處，爰依刑事訴訟法第273條之1第1項、第284條之1，裁
    定本案由受命法官獨任進行簡式審判程序，合先敘明。
二、訊據被告甲○○對於上揭事實坦承不諱，且其分別於96年8
    月26日16時4分許、97年5月1日15時許為警採集其尿送驗結
    果，均呈嗎啡陽性反應，有應受尿液採驗人尿液檢體採集送
    驗紀錄表、彰化縣警察局和美分局委託鑑驗尿液代號與真實
    姓名對照表各1紙及詮昕科技股份有限公司濫用藥物尿液檢
    驗報告2紙附卷可憑，足徵被告之任意性自白與事實相符，
    可以採信。
三、按施用第一、二級毒品為犯罪行為，毒品危害防制條例第10
    條定有處罰明文。故施用第一、二級毒品者，依前揭規定本
    應科以刑罰，惟基於刑事政策，對合於一定條件之施用者，
    則依同條例第20條、第23條之規定，施以觀察、勒戒或強制
    戒治之保安處分。又毒品危害防制條例於92年7月9日修正公
    布，自93年1月9日施行。其中第20條、第23條將施用毒品之
    刑事處遇程序，區分為「初犯」及「5年內再犯」、「5年後
    再犯」。依其立法理由之說明：「初犯」，經觀察、勒戒或
    強制戒治後，應為不起訴處分或不付審理之裁定；「5年內
    再犯」者，因其再犯率甚高，原實施之觀察、勒戒及強制戒
    治既已無法收其實效，爰依法追訴或裁定交付審理。至觀察
    、勒戒或強制戒治執行完畢釋放後，「5年後再犯」者，前
    所實施之觀察、勒戒或強制戒治已足以遮斷其施用毒品之毒
    癮，為期自新及協助其斷除毒癮，仍適用「初犯」規定，始
    應先經觀察、勒戒或強制戒治程序。查本件被告曾於88年間
    ，因施用毒品案件，經本院以88年度毒聲字第2405號裁定送
    勒戒處所觀察、勒戒後，因認無繼續施用毒品之傾向，於88
    年6月24日執行完畢釋放，並由臺灣彰化地方法院檢察署檢
    察官以88年度偵字第6326號案件為不起訴之處分確定；又於
    89年間，因施用第二級毒品案件，經本院以89年度毒聲字第
    826號裁定送勒戒處所觀察、勒戒後，因認有繼續施用毒品
    之傾向，復經本院以89年度毒聲字第826號裁定送戒治處所
    施以強制戒治，再經本院以89年度毒聲字第3556號裁定停止
    戒治，所餘戒治期間付保護管束，而於89年8月3日停止戒治
    出所，並於90年3月14日保護管束期滿未經撤銷停止戒治，
    視為強制戒治執行完畢。其又於前揭強制戒治執行完畢釋放
    後5年內之94年間，因連續施用第一、二級毒品案件，經本
    院以94年度訴字第943號分別判處有期徒刑8月、6月，並定
    應執行刑為有期徒刑1年1月確定等情，有臺灣高等法院被告
    前案紀錄表及臺灣彰化地方法院檢察署刑案資料查註紀錄表
    各1份在卷可參。是被告前因施用毒品案件，經強制戒治執
    行完畢並釋放後，曾於5年內再度施用毒品並經依法追訴處
    罰，縱其於本案之施用毒品犯罪時間距離先前強制戒治執行
    完畢釋放已逾5年，仍不合於「5年後再犯」之規定，且因被
    告已於「5年內再犯」，顯見其再犯率甚高，即應依毒品危
    害防制條例第10條之規定處罰。綜上所述，本案事證明確，
    被告犯行洵堪認定，應予依法論科。
四、查海洛因係毒品危害防制條例第2條第2項第1款所稱之第一
    級毒品，依法不得持有、施用。故核被告甲○○所為，係犯
    毒品危害防制條例第10條第1項之施用第一級毒品罪。被告
    持有第一級毒品海洛因進而施用，持有之低度行為應為施用
    之高度行為所吸收，不另論罪。其所犯上開2次施用第一級
    毒品罪間，犯意各別、行為互殊，應予分論併罰。再被告有
    如事實欄所述前科及執行紀錄，有臺灣彰化地方法院檢察署
    刑案資料查註紀錄表、臺灣高等法院被告前案紀錄表各1份
    在卷可考，其於5年以內故意再犯本件有期徒刑以上之2罪，
    均為累犯，應各依刑法第47條第1項之規定加重其刑。爰審
    酌被告經強制戒治及刑之執行後，猶未能深切體認毒品危害
    己身之鉅，及早謀求脫離毒害之道，反而於出監後伺機再犯
    ，未見有何收斂、警惕之意，無視於毒品對於自身健康之戕
    害及國家對於杜絕毒品犯罪之禁令，自有使其接受相當時期
    監禁以敦化性情之必要，惟念及被告於犯後尚能坦承犯行，
    且施用毒品固戕害個人健康至深，然就他人權益之侵害仍屬
    有限，及其犯罪動機、目的、手段、智識程度等一切情狀，
    分別量處如主文所示之刑，並定其應執行之刑，以示懲儆。
據上論斷，應依刑事訴訟法第273條之1第1項、第299條第1項前
段，毒品危害防制條例第10條第1項，刑法第11條前段、第47第1
項、第51條第5款，判決如主文。
本案經檢察官莊佳瑋到庭執行職務。
中    華    民    國    97    年    7     月    31    日
                  刑事第二庭          法  官  尚安雅
以上正本證明與原本無異。
如不服本判決，應於判決送達後10日內，向本院提出上訴書狀，
上訴書狀應「敘述具體上訴理由」，並按他造當事人之人數附繕
本。「切勿逕送上級法院」。
中    華    民    國    97    年    8     月    1     日
                                      書記官  陳文俊
附錄本案論罪科刑法條全文：
毒品危害防制條例第10條
施用第一級毒品者，處 6 月以上 5 年以下有期徒刑。
施用第二級毒品者，處 3 年以下有期徒刑。


司法院資訊處製作；財團法人民間司法改革基金會備份。
